【裁判字號】    96,易,1047
【裁判日期】    970118
【裁判案由】    違反電子遊戲場業管理條例等
【裁判全文】
臺灣士林地方法院刑事判決              96年度易字第1047號
公  訴  人  臺灣士林地方法院檢察署檢察官
被      告  甲○○
上列被告因違反電子遊戲場業管理條例等案件，經檢察官提起
公訴（96年度偵字第4943號），本院判決如下：
    主  文
甲○○共同違反未依電子遊戲場業管理條例規定辦理營利事業登
記者，不得經營電子遊戲場業之規定，處有期徒刑肆月，如易科
罰金，以新臺幣壹仟元折算壹日。減為有期徒刑貳月，如易科罰
金，以新臺幣壹仟元折算壹日。扣案之「小瑪莉」賭博性電子遊
戲機IC板壹片、賭資新臺幣伍佰元均沒收。
    事  實
一、甲○○係位於臺北縣汐止市○○○路106 巷8 號對面「愛之
    味」檳榔攤負責人，明知未依電子遊戲場業管理條例辦理營
    利事業登記，不得經營電子遊戲場業，竟未依上開規定向主
    管機關辦理營利事業登記，於民國96年4 月初與真實姓名年
    籍不詳、綽號「阿明」之成年男子，共同基於經營電子遊戲
    場業及賭博之犯意聯絡，於上開檳榔攤（為公眾得出入之場
    所）擺放由該名男子所提供之賭博性電子遊戲機「小瑪莉（
    超級大舞臺）」1 臺，與不特定賭客對賭財物，賭客每次以
    現金新臺幣（下同）10元投入機檯內以1 比1 之比例轉換為
    點數押注，若押中可得數倍彩金，若未押中，賭金則歸甲○
    ○及該姓名年籍不詳之成年男子所有。嗣於96年4 月14日下
    午3 時20分經警前往該檳榔攤臨檢查獲，並扣得插電中之「
    小瑪莉」1 臺（內含IC板1 片）、機檯內之賭資500 元，而
    悉上情。
二、案經臺北縣政府警察局汐止分局報告臺灣士林地方法院檢察
    署檢察官偵查起訴。
    理  由
壹、程序部分：
    按被告以外之人於審判外之言詞或書面陳述，除法律有規定
    者外，不得作為證據；又被告以外之人於審判外之陳述，雖
    不符合同法第159 條之1 至第159 條之4 之規定，但經當事
    人於審判程序同意作為證據，法院審酌該言詞陳述或書面陳
    述作成時之情況，認為適當者，亦得為證據。當事人、代理
    人或辯護人於法院調查證據時，知有第159 條第1 項不得為
    證據之情形，而未於言詞辯論終結前聲明異議者，視為有前
    項之同意，刑事訴訟法第159 條第1 項及第159 條之5 分別
    定有明文。卷附臺北縣政府警察局汐止分局社后派出所臨檢
    紀錄表1 紙、現場照片4 幀，均為員警執行勤務時所製作，
    為被告以外之人在審判外之書面陳述，雖屬傳聞證據，惟當
    事人於本院審判期日中無意見不予爭執（本院卷第67頁），
    且迄至言詞辯論終結前亦未聲明異議，本院審酌上開證據資
    料製作時之情況，尚無違法不當及證明力明顯過低之瑕疵，
    亦認為以之作為證據應屬適當，故依前開規定，逕依刑事訴
    訟法第159 條之5 規定，認前揭證據資料均有證據能力。
貳、實體部分：
一、訊據被告甲○○固坦承經警方於前揭時地查獲由真實姓名年
    籍不詳、綽號「阿明」之成年男子將上揭賭博性電子遊戲機
    「小瑪莉（超級大舞臺）」（下稱「小瑪莉」）1 臺置放於
    其檳榔攤，惟矢口否認有何共同非法經營電子遊戲場業及賭
    博之犯行，辯稱：上開賭博性電子遊戲機係96年4 月初某日
    綽號「阿明」之成年男子未經其同意，強行放置於檳榔攤內
    ，並將機檯插上電源，伊知擺設該機檯係違法，遂拔掉電源
    ，以垃圾袋蓋住，在其上書寫「故障不供人把玩」及「3 日
    內不取回來要報警處理」之標語，並自機檯面板注入特殊液
    體加以破壞，使該機檯故障不能玩；嗣該機檯置於榔攤雖已
    逾3 日，但伊並未報警處理，約一週後遭警查獲云云。
二、經查：被告甲○○前揭犯行，業據證人即執行本件稽查之汐
    止分局社后派出所員警乙○○證稱：被告甲○○經營之檳榔
    攤遭檢舉非法經營電玩，伊於執行查緝之前兩天前往查看，
    檳榔攤門內右邊有1 個壓扁紙箱蓋於「小瑪莉」機檯上方，
    「小瑪莉」機檯旁有完整紙箱堆置遮住小瑪莉機檯；伊協助
    清點查扣機檯內之現金，均為10元銅板等語（本院卷第14、
    15頁）；證人即前往現場臨檢之汐止分局員警丙○○證稱：
    伊前往檳榔攤臨檢時，「小瑪莉」放於冰箱旁，未以塑膠袋
    覆蓋，未發現有「故障不供人把玩」及「3 日內不取回來要
    報警處理」之標語；警方臨檢時該機檯有插電但未開機，機
    檯上放有煙灰缸，煙灰缸中有煙蒂，機檯前有1 張紅色小板
    凳，看起來為營業中之狀況等語（本院卷第69至71頁），並
    有卷附臨檢紀錄表1 紙、現場照片4 幀（偵查卷第7 至9 頁
    ）、扣案「小瑪莉」IC板1 片、於機檯內起出之10元硬幣共
    計500 元可佐，是此部分事實洵堪認定。
三、被告雖以前詞置辯，惟查：
(一)被告於警、偵訊供稱：綽號「阿明」之男子推著機檯表示要
    放電玩，未留電話也未交代如何分帳，但有說過幾天會來收
    錢；「阿明」約係1 週前將該機檯電源插上，機檯內之硬幣
    亦係「阿明」來擺放機檯時就有云云（偵查卷第5 頁背面）
    ，於本院則改稱：該男子係趁伊不在檳榔攤時向伊所僱用之
    店員謊稱與伊講好將電玩置於檳榔攤內，當時伊不在店內云
    云（本院卷第66頁），被告就所辯綽號「阿明」之男子強行
    將「小瑪莉」置於檳榔攤之情節，前後供稱不一，難認屬實
    ；甚者，該「小瑪莉」機檯並非無價值之物，如未經警查獲
    ，尚有賭金可得，機檯所有人豈可能在未約定分帳，甚或未
    徵得被告同意之情形下，逕自擺放於告之檳榔攤內，且無留
    下任何聯絡方式之理？又若被告確係遭他人強行放置該「小
    瑪莉」機檯，被告既知悉擺設該賭博性電玩係屬非法，則其
    大可於該名男子離去後報警處理，抑或將電源拔下，以免供
    人使用，又豈有既不同意他人放置上開賭博性電玩機檯，卻
    仍任令他人將該機檯電源插上之理？足見被告辯稱該機檯係
    「阿明」未經其同意，強行放置於檳榔攤云云，洵無足採。
(二)次查，被告於本院辯稱：伊自機檯面板注入特殊液體加以破
    壞，使該機檯故障不能玩，並以垃圾袋蓋住，寫上「故障不
    供人把玩」及「3 日內不取回來要報警處理」之標語云云。
    惟查，被告自承並未報警處理（本院卷第100 頁），若被告
    確曾書立「故障不供人把玩」及「3 日內不取回來要報警處
    理」等標語，何以未於期限屆至後即報警處理？進者，被告
    稱其未報警之原因係在等「阿明」取走機檯云云（本院卷第
    100 頁），若果如此，被告又豈致於所有權人尚未取回機檯
    之情況下，甘冒毀損他人之物之風險而擅自破壞該機檯使之
    故障？益見被告所辯實背離常情，殊難採信。
(三)復查，警方前往臨檢時，該「小瑪莉」機檯已插電未開機，
    上方置有塑膠袋，塑膠袋並未覆蓋機檯，並未見寫有「故障
    不供人把玩」及「3 日內不取回來要報警處理」等字樣，機
    檯上方有1 煙灰缸，其內尚有煙蒂，機檯前置有紅色板凳，
    為營業中之狀態，且經查扣後會同被告清點機檯，其內尚有
    50 0元現金之賭資，業據證人丙○○證述明確（本院卷第69
    、70頁），並有臨檢紀錄表1 紙、現場照片4 幀可佐（偵查
    卷第7 至9 頁），另被告自承IC板並未遭破壞（本院卷第99
    頁），足證該「小瑪莉」機檯並無故障之情形，否則機檯內
    豈可能尚留有賭資500 元？益證被告所辯，均係事後飾責之
    詞，要無足取。
(四)綜上所述，本件事證明確，被告所辯均不足採信，其犯行堪
    以認定，應依法論科。
四、按所謂電子遊戲場業，指「業務」而言。刑法上所謂業務，
    係以事實上執行業務者為標準，指以反覆同種類之行為為目
    的之社會的活動而言；執行此項業務，縱令欠缺形式上之條
    件，仍無礙於業務之性質。因此不論該事業是否「專營」電
    子遊戲場業，亦不問經營是否需達「一定之規模」，即使於
    原本所營事業外，兼營電子遊戲場業，或所經營之電子遊戲
    場不具相當之規模，亦無礙於電子遊戲場業管理條例相關規
    定之適用（最高法院90年度臺非字第276 號判例參照）。被
    告甲○○與真實姓名年籍不詳綽號「阿明」之成年男子，未
    依電子遊戲場業管理條例之規定辦理營利事業登記，而擅自
    於其所經營之檳榔攤後方公眾得出入之空間擺設系爭「小瑪
    莉」電動賭博機具，與不特定之人對賭，核其所為，係犯刑
    法第266 條第1 項前段之賭博罪，並違反電子遊戲場業管理
    條例第15條之規定，應依同條例第22條之規定論處。被告甲
    ○○就上揭犯行，與綽號「阿明」之成年男子間有犯意之聯
    絡與行為之分擔，為共同正犯。被告於其檳榔攤內擺設電子
    遊戲機營業，並藉之與不特定賭客對賭之賭博行為，於自然
    概念上雖屬數行為，然依本案具體狀況，其既係以營業之意
    思，未經許可經營電子遊戲場擺設上開電子遊戲機而與不特
    定賭客對賭，屬基於營業動機之單一犯罪計劃賡續所為之集
    合行為，所侵害之法益並均屬相同之社會法益，於法律評價
    上為集合犯，而屬包括一罪之實質上一罪，僅論以一罪。又
    被告擺設電子遊戲機違法經營電子遊戲場並以該機檯與不特
    定客人對賭，為一行為同時觸犯電子遊戲場業管理條例第22
    條之違法經營電子遊戲場業罪及刑法266 條第1 項前段之賭
    博罪，為想像競合犯，應從較重之電子遊戲場業管理條例第
    22條之違法經營電子遊戲場業之罪論處，公訴人認上開2 罪
    ，應分論併罰，尚有未洽。爰審酌被告之犯罪動機、違法經
    營電子遊戲場業之期間及規模、可牟得不法利益之多寡，及
    其智識程度、犯後飾詞否認犯罪，並無悔意等一切情狀，量
    處如主文所示之刑。又被告本件犯罪時間於96年4 月24日之
    前，符合中華民國96年罪犯減刑條例所定之減刑條件，爰依
    該條例第2 條第1 項第3 款規定，減其宣告刑2 分之1 如主
    文所示，並諭知易科罰金之折算標準。
五、扣案之「小瑪莉」賭博性電子遊戲機1 臺之IC板1 片，為當
    場賭博之器具，另扣案之賭資500 元係自電子遊戲機內起出
    ，為在賭檯之財物，不論屬於被告所有與否，均應依刑法第
    266 條第2 項規定沒收之；另查扣之「小瑪莉（超級大舞臺
    ）」電子遊戲機1 臺雖為賭博之器具，惟保管機關臺北縣政
    府警察局汐止分局社后派出所表示該機檯已佚失無法覓著，
    有本院電話記錄1 紙附卷可憑（本院卷第91頁），既無證據
    證明該機檯尚存在，爰不另為沒收之諭知，附此敘明。
據上論斷，依刑事訴訟法第299 條第1 項前段，電子遊戲場業管
理條例第15條、第22條，刑法第11條前段、第28條、第266 條第
1 項前段、第2 項、第55條前段、第41條第1 項前段，刑法施行
法第1 條之1 第1 項、第2 項前段，中華民國96年罪犯減刑條例
第2 條第1 項第3 款、第7 條、第9 條，判決如主文。
本案經檢察官白忠志到庭執行職務。
中    華    民    國    97    年    1     月    18    日
                  刑事第三庭法  官  陳美彤
以上正本證明與原本無異。
如不服本判決，應於收受送達後10日內向本院提出上訴書狀，其
未敘述上訴之理由者並得於提起上訴後20日內向本院補提理由書
（均須按他造當事人之人數附繕本）。
                            書記官  賴麗容
中    華    民    國    97    年    1     月    18    日


司法院資訊處製作；財團法人民間司法改革基金會備份。
